【裁判字號】    89,訴,35
【裁判日期】    890512
【裁判案由】    偽造文書
【裁判全文】
臺灣板橋地方法院刑事判決                            八十九年度訴字第三五號
    公  訴  人  臺灣板橋地方法院檢察署檢察官
    被      告  乙○○
右列被告因偽造文書案件，經檢察官提起公訴（八十八年度偵字第二四三一０號），
本院判決如左：
    主  文
乙○○共同行使偽造私文書，足以生損害於他人，處有期徒刑陸月，緩刑年。
    事  實
一、乙○○係臺北縣中和市○○路○段八十四巷四九之三號「向盟企業有限公司」（
    下稱向盟公司）實際負責人（登記負責人為其妻曾瑞嬌），明知向盟公司並非德
    商IDEAL-WERK KRUG & PRIESTER GMBH & CO.KG（下簡稱IDEAL公司）所生產之裁
    紙機在台之代理商，竟與港商德志文儀公司不詳年籍之成年人秦炳恒（未據起訴
    ）共同基於偽造文書之犯意聯絡，約定由向盟公司向德志文儀公司進口IDEAL 公
    司所生產之裁紙機，再由乙○○代表向盟公司於八十八年四月十二日，參加國防
    部中山科學研究院（設桃園縣龍潭鄉，下稱中科院）裁紙機之採購招標，經得標
    並於同年四月二十七日式簽約後，即由德志文儀公司於八十八年五月間，在香港
    偽造德商IDEAL公司名義所出具之品質保證書（如附件），載明：IDEAL公司授權
    向盟公司為台灣地區裁紙機之銷售商（DEALER），並提供IDEAL裁紙機售後服務
    ，及保證所有產品皆為一九九九年及該年以後所生產、售出，並保證產品之品質
    優良等情，於八十八年五月十三日（起訴書誤載為同年四月間），在中科院由乙
    ○○在該保證書加蓋向盟公司及負責人印章後，持交中科院而行使之，並連同同
    年月四日自香港進口之上開裁紙機交付中科院，俾完成產品驗收之程序，足生損
    害於前開德商IDEAL公司及中科院對於採購裁紙機過程之正確性。嗣經IDEAL公司
    之在台代理商德機印刷器材有限公司（下稱德機公司）向中科院檢舉，並經中科
    院向IDEAL公司函詢上開保證書之真正，始悉上情。
二、案經德機公司告發（起訴書誤載為告訴）由臺灣板橋地方法院檢察署檢察官偵查
    起訴。
    理  由
一、訊據被告乙○○固坦承有於右開時地參加中科院裁紙機之採購案，及持交如附表
    所示之保證書以完成裁紙機採購之驗收程序，惟矢口否認有何右開犯行，辯稱：
    上開保證書及裁紙機皆係香港負責廠商秦炳恆所提供，伊並不知係偽造的，亦不
    知告發人德機公司係德國IDEAL公司在台之代理商，本件伊亦係受害者，主觀上
    並無行使偽造文書之犯意云云。惟查，右揭事實，業據告發人德機公司之代表人
    甲○○於偵審中指述向盟公司自八十五年間至八十七年間，均係伊公司裁紙機之
    經銷商，雙方交易往來達三年之久，被告不可能不知道伊公司係德商IDEAL公司
    裁紙機在台之唯一代理商，竟為了參加中科院之採購案，明知港商所出具之保證
    書係偽造的，仍持交中科院等情甚詳，並經證人即中科院辦理前開裁紙機採購案
    之張仕宏、曾明和於本院調查時證述向盟公司參加上開裁紙機採購案之經過，及
    由被告所交付之保證書經查證並非係德商IDEAL公司所出具等情明確，復有如附
    表所示偽造之保證書（影本）、對照真正IDEAL公司之保證書、中科院查詢傳真
    函及前開德商IDEAL公司之傳真回函各一紙附卷可稽。次查，向盟公司與告發人
    德機公司經銷裁紙機等商品往來達三年之事實，有告發人所提出之出貨明細表三
    紙（詳證二）在卷可稽，且為被告所不否認之事實，衡情，被告既經銷告發人代
    理德商IDEAL公司之產品，應無不知德機公司係德商IDEAL公司在台代理商之理。
    且被告既以德商IDEAL公司所生產之裁紙機參與中科院之上開採購案，則出具產
    品保證書者自應為德國廠商IDEAL公司，自無由香港廠商提供該保證書之理，再
    者，該偽造之保證書，其內容並載明：IDEAL公司授權向盟公司為台灣地區裁紙
    機之銷售商（DEALER），並提供IDEAL裁紙機售後服務，及保證所有產品皆為一
    九九九年及該年以後所生產、售出，並保證產品之品質優良等情，則香港廠商至
    多僅係德商IDEAL公司之經銷商，又豈能出具上開內容之保證書予向盟公司﹖況
    該香港廠商德志文儀並非德商IDEAL公司在香港之經銷商，亦有德商IDEAL公司覆
    告發人公司之回函（詳告證二）在卷可稽。由是足見，被告辯稱事先並不知上開
    保證書係偽造云云，核屬卸責之飾詞，尚非可採。末按，被告行使偽造之上開保
    證書，足以生損害於德商IDEAL公司及中科院對於採購裁紙機招標案之正確性等
    情，亦堪認定，至告發人德機公司在本案僅係行使偽造文書之間接被害人，就本
    件僅得提出告發，起訴書認其係告訴人尚有誤會，附予敘明。是本件事證明確，
    被告犯行堪以認定。
二、核被告行使偽造私文書，足以生損害於德商IDEAL公司及中科院，所為係犯刑法
    第二百十六條、第二百十條之行使偽造私文書罪；被告偽造私文書之低度行為為
    行使之高度行為所吸收，不復另論。被告與港商德志文儀公司不詳年籍之成年人
    秦炳恒二人間，就上開犯行，有犯意之聯絡及行為之分擔，均為共同正犯，爰審
    酌被告犯罪之動機、目的、手段、所生危害、犯罪後之態度等一切情狀，量處如
    主文所示之刑，以資懲儆。又被告前未曾受有期徒刑以上刑之宣告，有臺灣高等
    法院檢察署刑案紀錄簡覆表在卷可憑，其經此教訓後，應知所警惕，信無再犯之
    虞，本院因認所宣告之刑以暫不執行為適當，併諭知緩刑三年，以勵自新。偽造
    如附表所示德商IDEL公司之保證書一紙，係供犯罪所用之物，惟業經持交中科院
    ，而非屬被告所有之物，爰不為沒收之諭知，附予敘明。
三、告發意旨另認，被告意圖為自己不法之所有，不顧中科院採購案要求參與廠商所
    提供之裁紙機，須係一九九九年以後生產新機種之事實，故意隱瞞德商IDEAL公
    司於一九九七年所生產之上開裁紙機，以舊機充當新機持交中科院驗收，應認被
    告另涉有詐欺之犯嫌云云，惟訊據被告堅決否認有詐欺犯行，辯稱：上開裁紙機
    自港進口後即逕行雇車載運至中科院始行拆封，且該裁紙機係一九九七年之庫存
    機，亦係伊主動向德商IDEAL公司查詢後才知悉，伊並無以舊機詐騙中科院之意
    思與犯行等語。經查，被告於八十八年五月四日自香港進口上開裁紙機後，隨即
    自海關逕行載運至中科院始行拆封等情，有其提出之進口報單影本一份在卷可稽
    ，且該裁紙機本身並未標明製造之年份等情，復據證人張仕宏證述無訛，則被告
    是否得事先知悉該機器之製造年份，尚有可疑，且被告於事後之八十八年七月六
    日向香港廠商查悉機器編號後，即主動向德商IDEAL公司查詢上開機器之情形，
    經該德商IDEAL公司於八十八年七月六日函覆後，始悉該裁紙機係一九九七年三
    月份製造等情，復有其所提出之德商IDEAL公司八十八年七月六日傳真回函一紙
    在卷可稽。由是足見，被告事先應不知該自港進口之裁紙機係一九九七年份之庫
    存機種等情，堪以認定，是被告辯稱其並無以舊機混充新機種行詐騙之犯行等情
    ，尚值採信。此外，復查無其他積極事證足資證明被告尚有告發人所指之詐欺犯
    行，此部分不能證明被告犯罪，公訴人就此部分亦未起訴，均附予敘明。
據上論斷，應依刑事訴訟法第二百九十九條第一項前段，刑法第二十八條、第二百十
條、第二百十六條、第七十四條第一款，判決如主文。
本案經檢察官簡美慧到庭執行職務。
中      華      民      國      八十九      年    五        月   十二   日
                                  臺灣板橋地方法院刑事第二庭
                                       法  官  林  春  長
右正本證明與原本無異
如不服本判決應於送達後十日內向本院提出上訴狀
                                       書記官  邱  美  龍
中      華      民      國      八十九      年    五        月   十六   日
附錄本案論罪科刑法條全文：
刑法第二百十條：偽造、變造私文書，足以生損害於公眾或他人者，處五年以下有期
                徒刑。
刑法第二百十六條：行使第二百十條至第二百十五條之文書者，依偽造、變造文書或
                  登載不實事項或使登載不實事項之規定處斷。


司法院資訊處製作；財團法人民間司法改革基金會備份。
